【裁判字號】    97,上訴,2929
【裁判日期】    970904
【裁判案由】    毒品危害防制條例等
【裁判全文】
臺灣高等法院刑事判決                97年度上訴字第2929號
上  訴  人
即  被  告  乙○○
                    （另案於臺灣桃園女子監獄執行中）
上列上訴人因被告毒品危害防制條例等案件，不服臺灣板橋地方
法院97年度訴字第690號，中華民國97年4月16日第一審判決（起
訴案號：臺灣板橋地方法院檢察署96年度偵字第10810號），提
起上訴，本院判決如下：
    主  文
原判決撤銷。
乙○○轉讓第一級毒品，處有期徒刑壹年捌月。扣案之第一級毒
品海洛因玖包（合計淨重參貳點肆參公克），均沒收銷燬；扣案
之甲基安非他命貳包（合計驗餘毛重零點捌捌捌公克），均沒收
。
    事  實
一、乙○○明知海洛因、甲基安非他命分別為毒品危害防制條例
    規定之第一、二級毒品，甲基安非他命類藥品並係經行政院
    衛生署公告禁止使用之禁藥，均不得轉讓，先於不詳時、地
    ，自綽號「青龍」姓名年籍不詳之成年男子處取得海洛因、
    甲基安非他命後，竟基於轉讓第一級毒品、禁藥之犯意，於
    民國（下同）96年5月8日14時許，在臺北縣土城市○○路○
    段125巷巷口，於其所駕駛之自小客車內，同時無償轉讓數
    量不詳之第一級毒品海洛因及禁藥甲基安非他命予甲○○施
    用（尚無積極事證足以證明其轉讓之海洛因數量達於加重其
    刑之數量標準所定之5公克以上；另甲○○所犯施用第一級
    、第二級毒品罪，業經判決確定）。嗣於同日14時20分許，
    為警在臺北縣三峽鎮○○路159號前查獲，並當場扣得第一
    級毒品海洛因9包（合計淨重32.43公克）、禁藥甲基安非他
    命2包（合計驗餘毛重0.888公克）及其所持有之分裝袋10個
    等物。
二、案經臺北縣政府警察局樹林分局報告臺灣板橋地方法院檢察
    署檢察官偵查起訴。
    理  由
壹、證據能力之認定部分：
    按被告以外之人（包括證人、鑑定人、告訴人、被害人及共
    同被告等）於審判外之陳述雖不符刑事訴訟法第159條之1至
    之4等四條之規定，而經當事人於審判程序同意作為證據，
    法院審酌該言詞陳述或書面陳述作成時之情況，認為適當者
    ，亦得為證據；當事人、代理人或辯護人於法院調查證據時
    ，知有刑事訴訟法第159條第1項不得為證據之情形，而未於
    言詞辯論終結前聲明異議者，視為有前項之同意，同法第15
    9條之5定有明文。立法意旨在於傳聞證據未經當事人之反對
    詰問予以核實，原則上先予排除。惟若當事人已放棄反對詰
    問權，於審判程序中表明同意該等傳聞證據可作為證據；或
    於言詞辯論終結前未聲明異議，基於尊重當事人對傳聞證據
    之處分權，及證據資料愈豐富，愈有助於真實發見之理念，
    且強化言詞辯論主義，使訴訟程序得以順暢進行，上開傳聞
    證據亦均具有證據能力。查本件下列所引用之被告以外之人
    於審判外之供述或非供述證據，因公訴人、被告及其辯護人
    已於本院準備程序時表示無意見（見本院卷第21頁反面），
    且迄至言詞辯論終結前均未聲明異議，而本院審酌上開供述
    或非供述等證據資料製作時之情況，無不當取供及證明力明
    顯過低之瑕疵，認以之作為證據應屬適當，故揆諸前開規定
    ，認前揭證據資料應有證據能力。
貳、認定上訴人即被告乙○○犯罪所憑之證據及理由：
一、訊據上訴人即被告乙○○固坦承於上開時、地與友人甲○○
    同時為警查獲，並經警當場在其身上查獲第一級毒品海洛因
    9包（合計淨重32.43公克）、禁藥甲基安非他命2包（合計
    驗餘毛重0. 888公克）、分裝袋10個等物等事實不諱，惟矢
    口否認有轉讓海洛因及安非他命予甲○○施用之犯行，辯稱
    ：扣案海洛因及安非他命因係綽號「青龍」之不詳姓名男子
    交付給伊作為抵銷賭債之用，因伊不知道其價值為何，故請
    甲○○幫忙看看價值多少，未無償轉讓海洛因及安非他命予
    甲○○施用云云。經查：
  (一)被告乙○○與證人甲○○於96年5月8日14時20分許，在臺北
    縣三峽鎮○○路159號前為警查獲，並當場在被告乙○○身
    上查獲疑似第一級毒品海洛因9包、禁藥甲基安非他命2包及
    分裝袋10個等物等節，業據被告於警詢時、偵查中、原審審
    理時供認在卷（見偵卷第5頁反面、第7頁反面、第54至55頁
    、第90至92頁、原審卷第21至22頁），核與證人甲○○於警
    詢時、偵查中、原審審理時證述情形相符（見偵卷第72至75
    頁、原審卷第45至46頁）。此外，並有上開疑似第一級毒品
    海洛因9包、禁藥甲基安非他命2包及分裝袋10個等物扣案，
    暨搜索扣押筆錄、扣押物品目錄表等在卷可稽。又上開疑似
    第一級毒品海洛因9包、禁藥甲基安非他命2包經分送法務部
    調查局及臺灣檢驗科技股份有限公司鑑驗結果，確為第一級
    毒品海洛因（合計淨重32.43公克）及禁藥甲基安非他命（
    合計驗餘毛重0.888公克）無訛，有法務部調查局鑑定書及
    臺灣檢驗科技股份有限公司濫用藥物檢驗報告各乙紙附卷可
    憑，堪認為真實。
  (二)又被告於當天下午，在臺北縣土城市○○路○段125巷巷口，
    於其所駕駛之自小客車內，無償提供第一級毒品海洛因及禁
    藥甲基安非他命予甲○○施用等情，業據證人甲○○於偵查
    中具結後證述：「96年5月8日下午2、3時許，在乙○○車上
    施用海洛因及安非他命。海洛因我是摻在香菸裡施用，安非
    他命是燒烤玻璃球施用，我施用的毒品是乙○○請我施用的
    」，「（問：被告轉讓毒品給你幾次？）就昨天他請我施用
    1口海洛因，之前他沒有請過我，乙○○打電話給我，要我
    試驗扣案海洛因的純度」，「（問：為何被告徐他要請你試
    用純度？）因為乙○○自己沒有施用，我有在施用，所以由
    我來試……」，「（問：當天在現場做何事？）……因為乙
    ○○有海洛因，他問我……海洛因的品質如何。……我只有
    抽了1口他點給我的摻有海洛因的香菸，是乙○○在的土城
    的住處巷口一上車，他點1根摻有海洛因的香菸請我抽，…
    …」，「（問：乙○○為何要請你抽海洛因的香菸？）因為
    他說這是人家欠他的賭債，沒有錢還他，所以拿海洛因來抵
    ，因為他也不知道海洛因的品質如何，是真是假，所以查獲
    當天有打電話來問我，我跟他講說我也要看到我才知道，我
    也不是很懂，所以他開車來找我，我上車後，他拿摻有海洛
    因的香菸請我抽……」，「最後1次施用海洛因是查獲當天
    在乙○○車上以摻入香菸方式施用，安非他命也是在查獲當
    天在乙○○車上以燒烤玻璃球的方式施用」，「查獲當天施
    用的海洛因、安非他命都是乙○○的」，「（問：乙○○有
    無提供安非他命給你使用？）有，也是在車上，並有請我抽
    摻有海洛因的香菸」等語詳明在卷（見偵卷第55至56頁、第
    72至76頁）。雖證人甲○○曾於當日偵訊時供述：「（問：
    乙○○有無提供安非他命給你使用？）沒有，只有請我抽摻
    有海洛因的香菸」等語（見73頁），惟經檢察官向其再次詰
    問時，經其證稱：「（問：為何剛剛講說乙○○沒有提供安
    非他命給你使用？）因為剛剛沒有想起來，現在經過回想有
    想起來」，「（問：乙○○在查獲當天，在他的車上有請你
    施用安非他命？）是的」等語（見偵卷第76頁）。再參諸證
    人甲○○當天為警查獲後經採取尿液送請臺灣檢驗科技股份
    有限公司鑑驗結果，確有安非他命類及鴉片類反陽性乙節，
    有該公司濫用藥物尿液檢驗報告乙紙附卷可考（見偵卷第81
    頁），堪認被告當天下午2、3時確有在其所駕駛之自小客車
    上，以提供摻有海洛因之香菸及以燒烤玻璃球等方式，轉讓
    海洛因及禁藥甲基安非他命予甲○○施用無訛。雖證人甲○
    ○嗣於原審審理時就被告請其幫忙試驗海洛因純度之方式，
    改稱：「當天我準備好玻璃球，乙○○開車到我家巷口，我
    上車之後，就拿出玻璃球，將被告給我的海洛因倒在玻璃球
    內燒烤，看那個煙，並看燒過之後那些海洛因的化學變化，
    而且我人就在旁邊，也是會吸聞到那個煙，也可辨認一下那
    個味道，我從煙和味道就可以辨認海洛因的純度……」等語
    ，並就被告有無提供甲基安非他命予伊施用乙節，翻異前詞
    ，改稱：「當天我沒有施用安非他命，乙○○並沒有拿安非
    他命出來」等語（見原審卷第45至46頁），並經原審就其何
    以於偵查中具結後證述當天也有施用被告所提供之甲基安非
    他命進行詰問時，供述：「可能是當天太累，且我本身有在
    施用一級毒品，所以當時應該是在提藥」等語（見原審卷第
    46至47頁）；並於本院審理時全盤否認被告有提供海洛因、
    甲基安非他命予伊施用等情，改稱被告只是拿給伊看，有用
    打火機、鋁箔紙燒過看是不是而已，伊並未施用等語（見本
    院卷第30頁）。查證人甲○○歷次所述，雖有前後不一或矛
    盾之處，惟依其於原審審理時改稱被告未提供甲基安非他命
    予伊施用後，經原審詰問其於偵查中所述是否屬實時，復經
    其證稱均屬實等語（見原審卷第47頁），及經本院詰問其何
    以與偵查中所述不同時，經其供述：「（問：你在檢察官有
    說你有施用1口？）這個我忘記了，有沒有試，我忘記了」
    等語（見本院卷第30頁反面），堪認證人甲○○於偵查中證
    稱因應被告要求幫忙試用第一級毒品海洛因，而由被告提供
    摻有海洛因之香菸1支及甲基安非他命供其施用1次等節為實
    在（至於被告轉讓海洛因之數量則尚乏積極事證足以證明其
    轉讓數量達於加重其刑之數量標準所定之5公克以上），且
    與被告供稱欲請甲○○幫忙試驗綽號「青龍」之男子交付之
    海洛因純度如何乙節互核相符。至證人甲○○前開於原審及
    本院審理時所陳當天被告未提供海洛因及甲基安非他命予伊
    施用云云，應係事後避重就輕，迴護被告之詞，不足採信。
  (三)綜上所述，被告前開所辯，顯屬犯後畏罪圖卸之詞，並不足
    採。本件事證已臻明確，被告犯行洵堪認定，應予依法論科
    。
二、按甲基安非他命係經行政院衛生署於69年12月8日衛署藥字
    第301124號、79年10月9日衛署藥字第904142號公告列入藥
    物藥商管理法第16條第1款（即現行藥事法第22條第1項第1
    款）之禁藥管理，同時亦屬毒品危害防制條例第2條第2項規
    定之第二級毒品，而明知為禁藥而轉讓者，藥事法第83條亦
    定有處罰明文。故行為人明知為禁藥即甲基安非他命而轉讓
    予他人者，除成立毒品危害防制條例第8條第2項之轉讓第二
    級毒品罪外，亦構成藥事法第83 條第1項之轉讓禁藥罪，此
    係屬同一犯罪行為而同時有二種法律可資處罰之「法條（規
    ）競合」情形，應依「重法優於輕法」、「後法優於前法」
    等法理，擇一處斷。查毒品危害防制條例第8條第2項轉讓第
    二級毒品罪之法定本刑為「6月以上5年以下有期徒刑，得併
    科新臺幣70萬元以下罰金」。而93年4月21日修正後藥事法
    第83條第1項轉讓禁藥罪之法定本刑為「7年以下有期徒刑，
    得併科新台幣500萬元以下罰金」，故除轉讓之第二級毒品
    之數量及對象，有應依毒品危害防制條例第8條第6項及第9
    條之規定加重其刑至2分之1之情形外，修正後藥事法第83條
    第1項之罪之法定本刑，顯較毒品危害防制條例第8條第2項
    之罪之法定本刑為重，依前述「重法優於輕法」、「後法優
    於前法」之法理，自應優先適用藥事法第83條第1項之規定
    處斷（臺灣高等法院暨所屬地方法院94年11月25日法律座談
    會刑事類提案第8號決議，及最高法院96年度台上字第3582
    號判決意旨參照）。查被告於上開地點，在所駕駛之自小客
    車內，同時轉讓第一級毒品海洛因及禁藥甲基安非他命予甲
    ○○施用，核其所為，係一行為分別觸犯毒品危害防制條例
    第8條第1項之轉讓第一級毒品及藥事法第83條第1項之轉讓
    禁藥等2罪名，為想像競合犯，應依刑法第55條規定，從一
    重之轉讓第一級毒品罪處斷。公訴人認被告犯意各別，罪名
    不同，應予分論併罰，尚有未洽。被告於轉讓前持有毒品海
    洛因、甲基安非他命之低度行為，應分別為轉讓第一級毒品
    、轉讓禁藥之高度行為吸收，不另論罪。
三、原審以被告罪證明確，並予以論罪科刑，固非無見。惟查被
    告轉讓第一級毒品海洛因及禁藥甲基安非他命之時間均係96
    年5月8日14時許，地點亦在臺北縣土城市○○路○段125巷巷
    口被告所駕駛之自小客車內，縱被告轉讓海洛因及甲基安非
    他命之方式，因毒品施用方法而有不同（海洛因部分係摻在
    香菸內施用；甲基安非他命部分則係以玻璃球燒烤），惟因
    其轉讓之時間、地點同一，應認被告係同時轉讓第一級毒品
    海洛因及禁藥甲基安非他命予甲○○施用之一行為。原審認
    被告轉讓海洛因及甲基安非他命之犯意各別，罪名不同，應
    予分論併罰，本院認其適用法則尚有未洽。被告上訴仍執前
    詞，否認犯罪，雖無可取，已如前述。惟原判決既有前開可
    議而無可維持，自應由本院將原判決予以撤銷改判。爰審酌
    被告前有毒品、槍砲等前科，此有本院被告前案紀錄表在卷
    可稽，素行不良，及其智識程度較之一般人並無明顯不足之
    情形，明知第一級毒品海洛因及禁藥甲基安非他命對人體戕
    害至鉅，竟仍以之轉讓他人，助長毒品及禁藥散布，嚴重危
    害國民健康與社會秩序，更間接便利他人施用毒品及禁藥，
    而施用毒品或禁藥不但足以導致精神障礙、性格異常，甚至
    造成生命危險，戕害個人身心健康，對社會治安可能之危害
    程度非輕，及其犯罪動機、目的、所生危害暨犯後否認犯罪
    等一切情狀，量處如主文所示之刑，以示警懲。扣案第一級
    毒品海洛因9包（合計淨重32.43公克），為本案查獲之毒品
    ，不問屬於被告與否，均應依毒品危害防制條例第18條第1
    項規定沒收銷燬之；另禁藥甲基安非他命2包，合計毛重0.9
    公克，經鑑驗使用0.012公克滅失，尚餘0.888公克，為本案
    查獲之違禁物，不問屬於被告與否，均沒收之。至扣案第一
    級毒品海洛因9包之外包裝（總重3.75公克）、禁藥甲基安
    非他命2包之外包裝及被告為警查獲時同時扣得之分裝袋10
    個等物，均非違禁物，且尚乏積極證據證明係被告所有分別
    供轉讓第一級毒品海洛因或禁藥甲非他命所用之物，爰均不
    沒收之，附此敘明。
據上論斷，應依刑事訴訟法第369條第1項前段、第364條、第299
條第1項前段，毒品危害防制條例第8條第1項、第18條第1項，藥
事法第83條第1項，刑法第11條前段、第55條、第38條第1項第1
款，判決如主文。
本案經檢察官陳國鳴到庭執行職務。
中    華    民    國    97    年    9     月    4     日
                  刑事第十四庭   審判長法  官   陳志洋
                                       法  官   蔡聰明
                                       法  官   謝靜慧
以上正本證明與原本無異。
如不服本判決，應於收受送達後十日內向本院提出上訴書狀，其
未敘述上訴之理由者並得於提起上訴後十日內向本院補提理由書
（均須按他造當事人之人數附繕本）。
                                       書記官   高士童
中    華    民    國    97    年    9     月    4     日
附錄：本案論罪科刑法條全文
毒品危害防制條例第8條
轉讓第一級毒品者，處1年以上7年以下有期徒刑，得併科新臺幣
1百萬元以下罰金。
轉讓第二級毒品者，處6月以上5年以下有期徒刑，得併科新臺幣
70萬元以下罰金。
轉讓第三級毒品者，處3 年以下有期徒刑，得併科新臺幣30萬元
以下罰金。
轉讓第四級毒品者，處1 年以下有期徒刑，得併科新臺幣10萬元
以下罰金。
前四項之未遂犯罰之。
轉讓毒品達一定數量者，加重其刑至二分之一，其標準由行政院
定之。
藥事法第83條
明知為偽藥或禁藥，而販賣、供應、調劑、運送、寄藏、牙保、
轉讓或意圖販賣而陳列者，處七年以下有期徒刑，得併科新臺幣
五百萬元以下罰金。
犯前項之罪，因而致人於死者，處七年以上有期徒刑，致重傷者
，處三年以上十二年以下有期徒刑。
因過失犯第一項之罪者，處二年以下有期徒刑、拘役或科新臺幣
三十萬元以下罰金。
第一項之未遂犯罰之。


司法院資訊處製作；財團法人民間司法改革基金會備份。
